【裁判字號】    97,重訴緝,1
【裁判日期】    970729
【裁判案由】    煙毒等
【裁判全文】
臺灣彰化地方法院刑事判決             97年度重訴緝字第1號
公  訴  人  臺灣彰化地方法院檢察署檢察官
被      告  丙○○
                    （現於臺灣彰化看守所羈押中）
選任辯護人  柯開運律師
上列被告因違反肅清煙毒條例等案件，經檢察官提起公訴（84年
度偵字第3978號），本院判決如下：
    主  文
丙○○共同運輸毒品，處無期徒刑，褫奪公權終身。
    事  實
一、丙○○（綽號：阿正）與乙○○（綽號：阿弟）曾為軍中同
    袍舊識，乙○○則與甲○○為多年好友關係。緣民國（下同
    ）81年3、4月間，丙○○經由管道得悉在泰國有一位不詳姓
    名之成年泰國男子（祖籍雲南，會說華語，但已取得泰國籍
    ）擁有大量海洛因，若能將海洛因運輸入台可獲取暴利，亦
    明知海洛因為管制進口之違禁物品，對社會危害甚大，不得
    走私進口，竟為牟取運輸暴利，計畫從泰國運輸毒品海洛因
    來台，並與乙○○商量後認為可行，乙○○則將身分資料交
    給丙○○，由丙○○於81年4月7日委託不知情之旅行社辦理
    乙○○之護照。然乙○○又認為自己夾帶海洛因闖關風險太
    大，不願貿然嘗試，乙○○遂於81年中，介紹甲○○與丙○○認識，丙○○遂透過乙○○向甲○○提議，願以新臺幣（
    下同）二十萬元代價僱請甲○○夾帶海洛因闖關，而甲○○
    本身因缺錢花用，遂答應乙○○之提議。丙○○、甲○○、
    乙○○三人形成運輸海洛因走私來台之犯意聯絡，先於81年
    8 月14日由丙○○委託不知情之旅行社先辦理甲○○之護照
    ，丙○○並安排自己與乙○○二人先行飛往泰國準備，甲○○再與其不知情之妻子李王玉梅隨後參加達樂旅行社所組的
    泰國旅行團，藉以掩人耳目。計畫已定，豈料81年9月21日
    24 時許，甲○○、乙○○二人在臺北市○○○路之名人賓
    館吸食安非他命遭警逮捕，隨即移送臺灣臺北地方法院檢察
    署，丙○○只好於81年9月22日14時許，以6萬元為乙○○、
    甲○○二人辦理交保。交保後丙○○即透過乙○○向甲○○
    表示，因為辦理交保後資金緊迫，要求甲○○提供部分旅費
    之資金，甲○○即於81年9月22日、23日某時，在桃園縣中
    壢市其住處向不知情之兄長拿取車籍資料後，與乙○○及另
    一不知情之友人鍾兆港，一同由桃園縣開車北上，在臺北市
    某處將車籍資料交付給丙○○（然丙○○因出國在即，未及
    辦理汽車貸款）。乙○○、丙○○二人隨於81年9月24日，
    一同搭乘BR211號班機先飛往泰國，預作準備。待81年9月24
    日丙○○與乙○○到泰國一下飛機後，丙○○即將乙○○帶
    往上述泰國男子之私人套房居住，並由上述泰國男子供應食
    宿，等待甲○○夫妻到泰國會面。待甲○○夫婦依計畫於81
    年9 月27日抵達泰國後，於81年10月2日凌晨零時許，上述
    泰國人偕同乙○○，攜帶將內裝海洛因之熱水瓶與碟影機各
    一個，至泰國曼谷甲○○、李王玉梅夫妻住宿之旅館，並由
    乙○○一人進入房間將上述碟影機、熱水瓶交給甲○○，而
    當時不知情之李王玉梅已經睡覺，甲○○則向乙○○索討一
    根摻有海洛因之香菸吸食後，乙○○隨即離去。嗣於81年10
    月2日19時許，甲○○與不知情之李王玉梅二人攜帶上述內
    裝海洛因之熱水瓶與碟影機，搭乘長榮航空BR212班機返台
    ，嗣於中正國際機場（後改名臺灣桃園機場）行李檢查台時
    ，李王玉梅先通過檢查台，而甲○○攜帶之碟影機為海關人
    員以X光機掃瞄查覺有異，準備拆開檢查，甲○○則趁機將
    尚未檢查之熱水瓶偷偷拿給已通關李王玉梅，隨即被海關人
    員發現，追回上開熱水瓶，並加以拆開檢視，竟發現上開碟
    影機、熱水瓶裡內竟藏有海洛因共淨重2935公克（純度99.
    72%），並循線查獲上情。乙○○則於81年10月2日深夜由泰
    國打電話到甲○○家中探消息，得悉甲○○失風落網後轉知
    丙○○，丙○○恐怕乙○○回台後會將自己供出，遂拜託上
    述泰國成年男子先將乙○○之護照扣留，並嚴密看管乙○○
    （該泰國男子及丙○○所涉犯妨害自由部分，未經起訴），
    防止乙○○回台供出真相。然82年2月10日丙○○因另涉持
    有毒品案件，在泰國曼谷唐人街白蘭酒店為泰國警方逮捕。
    上述泰國成年男子得悉丙○○落網後，認為已無必要再軟禁
    乙○○，且乙○○縱使回台報警，臺灣警方也不致於跨海來
    追緝自己，故將護照歸還乙○○，乙○○則於82年3月24日
    搭機返台，隨即在機場為警方逮捕。
二、甲○○、乙○○二人施用安非他命之案件，於81年9月29日
    由臺灣臺北地方法院移轉臺灣桃園地方法院檢察署偵辦。81
    年10月2日甲○○返台後經驗尿呈現海洛因代謝物嗎啡陽性
    反應，警方得悉甲○○81年10月2日凌晨在泰國某旅館施用
    海洛因之犯行，嗣經臺灣桃園地法院檢察署檢察官偵查後，
    於81年11月21日將甲○○上述施用海洛因案件、甲○○及乙○○二人上述施用安非他命、走私運輸毒品海洛因之案件，
    合併向臺灣桃園地方法院提起公訴。案經一、二、三審審理
    ，82年10月22日甲○○、乙○○二人共同運輸走私海洛因之
    犯行被判處無期徒刑，褫奪公權終身確定（甲○○於95年6
    月23日假釋出獄，乙○○於95年7月18日假釋出獄）。而丙○○所涉及共同運輸走私海洛因部分之犯行，案經臺灣桃園
    地方法院檢察署檢察官於84年3月17日主動簽分偵查，後移
    轉臺灣彰化地方法院檢察署繼續偵查，於84年8月9日向本院
    提起公訴，本院於84年12月2日對丙○○發佈通緝，於85 年
    2月15日暫時報結。而在泰國方面，丙○○另案所涉之毒品
    案件，於88年2月23日經南曼谷最高法院判處26年8個月確定
    ，後又獲泰王二度大赦減刑，最終減為有期徒刑14年，97年
    2月5日刑滿出獄，隨即於97年2月13日被遣返臺灣，被警方
    於臺灣桃園機場當場逮捕緝獲，並解送由本院審理。
    理  由
壹、程序方面：
一、下列引用之證據，檢察官、被告、辯護人均不爭執其證據能
    力，並同意做為證據使用，故本院下列引用之證據，均有證
    據能力無誤。
二、檢察官起訴被告丙○○之犯罪事實，係指被告於81年10月2
    日共同運輸毒品走私進口之犯罪，觸犯81年7月27日公布之
    肅清煙毒條例第5條第1項運輸毒品罪，法定刑為「死刑或無
    期徒刑。」，另觸犯81年7月29日公布之懲治走私條例第2條
    第1項之私運管制物品進口罪，法定刑為「七年以下有期徒
    刑，得併科新台幣二十萬元以下罰金。」。刑法第80條追訴
    權時效之規定曾於95年7月1日有所修正，然依據刑法施行法
    第8條之1規定，於95年7月1日刑法追訴權時效修正前已經進
    行時效者，應比較修正前後之規定，適用有利行為人之法律
    。而修正前刑法第80條第1項第1款規定，本案追訴時係應為
    20年，修正後之刑法第80條第1項第1款追訴時效為30年，應
    以修正前之規定有利被告，適用修正前規定。然本案犯罪時
    間迄今尚未逾20年時效，故無追訴時效消滅問題。
三、本件起訴事實及本院認定之事實，均指81年10月2日運輸毒
    品走私進口之事實。至於被告丙○○曾於82年2月10日持有
    海洛因在泰國被逮捕，依據本院依職權函請臺灣高等法院轉
    託外交部向泰國司法部門調閱被告於泰國之司法判決資料，
    獲得被告於泰國之一、二、三審判決之影本，並依法定程序
    委請特約通譯翻譯，依據第三審南曼谷最高法院西元1999
    年2月23日判決，被告因與一名泰國人及二名華人，共同持
    有海洛因三袋又二塊，並且販賣海洛因一塊270公克給一位
    計程車司機，於西元1993年2月10日凌晨在曼谷唐人街白蘭
    酒店510號房被查獲。被告於該案件中僅承認持有海洛因並
    吸食，但警方依據共同持有及販賣海洛因之罪名加以逮捕，
    其中一名被告證述毒品是從白蘭酒店513號房查獲，並證述
    是向被告丙○○買來，價值五萬泰銖，此一證詞為高等法院
    所採信，因此認定被告丙○○與一同被捕之一名泰國人、二
    名華人是共犯，最高法院亦採相同認定，因此駁回被告丙○○之上訴，全案因此確定。被告於本院審理中，對於上述於
    泰國之毒品案件，仍然否認販賣毒品或共同持有毒品，辯稱
    ：「（82年2月10日查獲的海洛因是誰的？）就是被告一【
    按：Mr.Arun Saeyang】的泰國人。（你在泰國除了82年2
    月10日接觸到海洛因之外，其他時間有無接觸到海洛因？）
    沒有。我承認我吸食，是被告一【按：Mr.Arun Saeyang】
    拿給我施用的。是被告一【按：Mr.Arun Saeyang】找我去
    的，我到了之後才知道。是被告一【按：Mr.Arun Saeyang
    】送給我施用的，我跟他不很熟，我不知道他為何要送給我
    ，只有他是導遊，有時候我會給他小費。這些查獲的海洛因
    不是我要販賣的。（你在82年2月10日查獲的海洛因是偶然
    發生的？）是的，是臨時發生的。」等語，否認持有及販賣
    海洛因。縱然依據泰國最終確定判決認定之事實，被告於泰
    國持有毒品並販賣給其他共同被告，被告持有毒品之時間為
    82年2月10日，與本案由泰國運輸之時間為81年10月2日，相
    距4個月餘，且依本案全部卷證，只能證明被告共同運輸毒
    品，並無證據顯示被告以供販賣之意於泰國支付何等金錢購
    入本案查扣之毒品，難以論斷構成販賣罪名，故本院依據後
    述證據認定之「運輸毒品」罪名（詳如後述），與泰國南曼
    谷最高法院認定之「持有販賣」毒品，情節、手法、罪名並
    不相同，時間又相距4個月以上，加上被告丙○○堅稱在泰
    國82年2月10日接觸毒品，純屬偶然發生，可知非出於單一
    概括故意之連續犯，並無刑法第9條同一案件經外國判決折
    抵刑期之問題，應予敘明。
貳、實體方面：
一、認定事實所憑之證據及理由：
  (一)訊據被告丙○○，坦承有代證人乙○○、甲○○辦理出國護
    照事宜，並為證人乙○○、甲○○辦理交保、並有收受證人
    甲○○交付之車籍資料欲辦理汽車貸款，甲○○交證件及車
    籍資料時，乙○○也在場，自己並與證人乙○○搭乘同班機
    飛往泰國等等事實，但否認有何運輸走私毒品海洛因之犯行
    ，並於本院審理期日辯稱：乙○○說要去泰國玩，到了機場
    之後，找到一個泰國人的導遊，乙○○就直接由該泰國人帶
    過去，我及乙○○與這個泰國人一起去這個泰國人的住處，
    但是我去了就分開，沒有進去他的房間。我到泰國就去泰北
    買薑，我去泰北找薑差不多一個月就被抓到，我不知道乙○○去泰國要接觸海洛因，我也沒有軟禁或叫人看管乙○○云
    云。
  (二)關於在被告丙○○、證人甲○○、乙○○三人在臺灣認識並
    謀議之過程：
  1.證人甲○○於本院審理中結證稱：「（你是否認識被告【按
    ：丙○○】？）見過。（與他什麼關係？）朋友關係，我是
    由乙○○引薦認識的。」「（你是何時認識丙○○？）在出
    國前一、兩個月是乙○○引薦的。（引薦的目的是要你幫丙○○運毒品嗎？）剛剛開始沒有提到，在認識丙○○之後約
    一個月後，乙○○在我戶籍地住處附近，才提到到泰國帶毒
    品要給我二十萬元代價。（乙○○當時有無告訴你要幫何人
    夾帶海洛因？）沒有說。（你何時知道所夾帶的海洛因是幫
    何人帶的？）從開始辦護照我才認為是要幫丙○○夾帶海洛
    因，因為全部出國的程序及車子設定抵押都是丙○○在辦理
    。」「乙○○沒有告訴我丙○○要出出國費用這句話，他只
    有說『他們那邊』會支付出國費用，我當時心裡想的是乙○○及丙○○會出，因為乙○○及丙○○是一起的。因為護照
    是丙○○幫忙辦的。」「（出國前丙○○有無向你提過從泰
    國運毒返台的事情？）沒有。都是由乙○○轉述過來。（乙○○是向你表示出國的事情『他們』會負責費用，『他們』
    就你所認知是誰？）就我自己認知，乙○○是最大的問題，
    因為他是引薦的媒體。當時我認為他們是指乙○○及丙○○
    ，因為他們二人都在一起。」「（你出國前與你接洽過的人
    除了乙○○、丙○○還有誰？）沒有，就他們二人。（乙○○請你運毒時有其他人在場嗎？）沒有。乙○○第一次講是
    在我家附近。」「（乙○○邀約你出國的目的？）載運毒品
    海洛因。（出國前有無談到用何種方式夾帶？）沒有講明。
    」「（你之前為何沒有提到會有二十萬元代價的事情？）我
    當時想要推卸責任。」「（乙○○跟你說要給你二十萬元的
    代價，是否有前金或後謝？）都沒有。（丙○○有無跟你談
    過要給你報酬？）沒有，都是乙○○直接跟我談。」「（你
    是否拿到二十萬元的報酬？）沒有。也沒有約定何時要給我
    。（這二十萬元的報酬，乙○○有無與你提到是販賣海洛因
    報酬的一部分？）沒有講到。（乙○○有無告訴過你，你夾
    帶的海洛因是丙○○販賣要用？）沒有說。（乙○○之前說
    他告訴過你你夾帶海洛因的代價是販賣海洛因價格所得的三
    分之一或三分？）都沒有講，只有第一次談的時候說要給我
    二十萬元。（委託旅行社辦理的時間是否在81年8月間？）
    時間很久了，沒有辦法想得很仔細，我是在出國前一、兩個
    月由乙○○引薦丙○○，不到一個月的時間，乙○○就跟我
    提到夾帶毒品的事情。」「（你在出國前就知道要運輸海洛
    因？）知道。（你之前在你的案件稱你是被利用，不知道有
    夾帶海洛因所述不實在？）是的。我當時想要推卸責任，我
    現在執行假釋中，我現在所述實在。」等語。
  2.證人乙○○於本院審理中結證稱：「（何時認識丙○○？）
    我在當兵訓練中心時認識，他當時是學長。（你是否告訴甲○○要他去泰國運海洛因回台？）確實有這件事情，時間在
    我們出國前幾個月開始談的。」「（你在一開始跟甲○○談
    運海洛因返台時，有無告訴甲○○代價是二十萬元？）有。
    」「因為我當時沒有錢，我沒有告訴他什麼時候給他錢。我
    也沒有告訴他分給他的錢是要從販賣海洛因的錢中分得。」
    「（你之前說要分給甲○○運輸海洛因的代價是販賣海洛因
    的所得三分之一或三分？）是的，我也不知道實際上多少錢
    。但是我告訴甲○○是二十萬元。」「是我與丙○○一起講
    要找人去泰國帶海洛因回臺灣。至於是我或是丙○○何人提
    議的，我已經想不起來。」「（你與丙○○找人去泰國運海
    洛因的目的？）就是拿回來販賣。我們兩人都講好了要賣，
    但是沒有提到怎麼賣，沒有提到要大塊的賣或是小包分裝賣
    。（甲○○知道他運回的海洛因是要販賣的？）他應該知道
    ，這是我的猜測。我不確定我是否有告訴甲○○運回來的海
    洛因是要販賣的。」「（甲○○如何成功把毒品運回臺灣要
    如何處理？）我沒有計劃到那裡。我與丙○○都沒有談到這
    個問題。」「事前我與丙○○有談到要賣海洛因，但是沒有
    講到細節要如何賣。（支付購買甲○○運輸到臺灣的海洛因
    的錢如何來？）我不知道。我都沒有支付。（你當時的經濟
    狀況？）不好。我沒有能力買這麼多海洛因。丙○○當時的
    經濟狀況如何我不清楚。」等語。
  3.比對上述證人甲○○與乙○○之說詞，另參照卷內資料，可
    知：
  (1)被告丙○○與證人乙○○是當兵時的同袍，而證人乙○○與
    甲○○是多年朋友，被告丙○○透過證人乙○○才結識證人
    甲○○。是證人乙○○開口向證人甲○○提議以20萬元代價
    ，僱請證人甲○○夾帶毒品闖關，乙○○當時只說所有出國
    費用「他們那邊」會負責，被告丙○○並未直接向證人甲○○開口商談代價與細節。但當時在證人甲○○理解中，所謂
    「他們那邊」應該是指乙○○與丙○○。
  (2)證人乙○○承認以20萬元代價僱請證人甲○○運輸海洛因闖
    關等情，但證稱該20萬元尚未支付，打算要由運輸入台後之
    海洛因販售價格中支付。而被告丙○○則承諾要將販售所得
    三分之一或三分給證人乙○○、甲○○，以上事實均已證述
    明確，丙○○應有參與謀議過程。
  (3)證人乙○○雖然證稱：運輸海洛因的目的是要販賣。但細節
    部分之證詞十分籠統，究竟是要乙○○、丙○○二人自己出
    面販賣？還是運輸入台後交給他人販賣？是分大塊賣或小包
    裝賣？此等細節尚未商談，便因犯行曝光而計畫中斷。而證
    人乙○○自己並未提供購買海洛因的資金，扣案海洛因究竟
    是誰出資在泰國買進？證人乙○○也不知道。又參照下列證
    人乙○○證稱在泰國時並未檢視熱水瓶、碟影機裡是否有毒
    品等語，可知證人乙○○確實沒有出資金買進毒品，否則海
    洛因價值昂貴，出資者豈有不關心熱水瓶碟影機裡的白粉是
    真貨或假貨？由此可知，真正幕後主使規劃全案之人，並非
    證人乙○○。而被告丙○○否認與扣案海洛因有任何關連，
    也沒有供述自己出資購買扣案海洛因。然則證人乙○○於82
    年3月2日由泰國入境臺灣當日，在桃園縣調查站訊問中，已
    坦白供述：「我只知丙○○背後有一出資金主，但不知係何
    人.. （你是否知道丙○○購毒販毒之管道？）我完全不知
    道。」（桃園地檢署82年度偵字第2676號卷P.4-5）等語，
    可知被告丙○○與證人乙○○二人，在整個毒品流通的過程
    中，都只是參與「運輸毒品」階段之犯行，至於前階段之毒
    品來源、意圖營利而購入毒品者，以及後階段之販售行為人
    ，均應另有其人。
  (三)關於辦理出國相關事宜部分：
  1.證人甲○○於本院審理中結證稱：「（你該次出國你自己有
    無辦護照或簽證？）沒有，辦護照是丙○○幫我辦的。我把
    我的身分證在名人賓館交給丙○○。我沒有跟旅行社接洽過
    。簽證是落地簽證，是在飛機上面自己辦的。（該次去泰國
    丙○○.. 在國內還有幫你做什麼事情？）只有交保、辦理
    護照、車籍抵押這三樣事情。（為何丙○○要幫你作這些事
    情？）這應該要問乙○○比較清楚。之前我是答應要夾帶毒
    品，乙○○有告知我要給我新台幣二十萬元的代價。」「（
    在國內辦好的護照是何人交給你？）也是丙○○交給我的，
    當時乙○○也在場，我們也是在名人賓館。」「（你在81年
    9月27日要去泰國這個日期是何人決定的？）是他們決定的
    。因為我把身分證交給丙○○去辦理，當時乙○○在場，所
    以是他們決定的。（是否知道丙○○、乙○○要提前在9月
    24日提前去泰國？）我不知道，他們沒有告訴我。」「護照
    是我在出國前幾天才拿到。9月21日被查獲前，我知道9月27
    日要出國，我跟丙○○、乙○○都知道我是這天要出國。在
    他們要出國前一、兩天才告訴我他們要出去了。9月21日還
    不知道他們要出國的日期，我也不知道他們會在我出國前先
    出國。」「（81年9月21日為警查獲後，丙○○為何會幫你
    辦交保？）因為當時我與乙○○被查獲，是乙○○通知丙○○來辦交保的。為何丙○○會幫我交保，要問乙○○才知道
    。」「運輸海洛因是在被警察查獲【按：指81年9月21日名
    人賓館】之前乙○○就告訴我了。」「（丙○○幫你及乙○○交保之後，你們如何離開地檢署？）我們三人一起出來，
    好像乘坐計程車。但是我確定我們是三人一起出來。」「（
    交保後在車上或路上有無提到要去泰國的事情？）交保之前
    我們就談妥了。交保後乙○○說錢不夠要我自己去想辦法，
    我就拿我哥哥的車籍資料抵押借款。（當時丙○○在旁邊有
    無說什麼？）我看到他們兩人在旁邊講話，我不知道他們說
    什麼。（去泰國的錢不夠與丙○○幫你繳保證金這兩件事情
    有關連嗎？）乙○○說因為交了保證金所以錢不夠。」「拿
    車籍資料的原因是乙○○告訴我出國費用不足，我要自己另
    外想辦法，我想說要拿我哥哥的車籍資料去辦理借款，我到
    臺北之後把車籍資料當面交給丙○○，因為丙○○說他要去
    辦借款，當時我交證件給丙○○辦護照時乙○○也在場。」
    「交車籍資料是在名人賓館的外面馬路邊，交身分證資料是
    在名人賓館裡面。」「我就把車籍資料當面交給丙○○，他
    有沒有借到錢我不知道。」「（丙○○究竟有無借到錢？為
    何你沒有關心？）我在21日交保，他24日出國，我這當中交
    給他，所以時間很緊湊。」「（你後來有無把丙○○幫你交
    保的保證金還給他？）沒有，因為我從泰國回來就被抓了。
    」等語。另參照其餘卷內資料得知：
  (1)證人甲○○第一次出國記錄就是本案81年9月27日出國（有
    入出境記錄附本院卷內可參），然證人甲○○申請護照之時
    間是81年8月14日委託旅行社申請，81年8月15日核准發給，
    而甲○○之妻李王玉梅之入出境記錄、申請狀況均相同（見
    桃園地方法院81年度重訴字第66號卷P.42-43）。所以證人
    甲○○應該是81年8月中旬以前已與證人乙○○達成協議願
    以20萬元代價運輸毒品，在81年8月14日以前將自己及太太
    的身分證資料，在臺北名人賓館交付給被告丙○○，丙○○
    再交由專業旅行社辦理。證人甲○○另證述：護照是在81年
    9月21日以後才拿到，而約在81年9月24日乙○○、丙○○出
    國前幾天，才知道乙○○與丙○○要先出國，自己於81年9
    月27日出國是被告丙○○安排的。
  (2)81年9月21日24時許，在臺北市○○○路三段58號名人賓館
    903室，甲○○與乙○○二人吸食安非他命，為警查獲施用
    ，並查扣安非他命0.27公克、吸食器一組等情，有臺灣桃園
    地方法院81年度重訴字第66號判決可資參照。當日甲○○與
    乙○○被移送臺灣臺北地方法院檢察署後，檢察官准予共6
    萬元交保，確實是由被告丙○○籌款為證人甲○○、乙○○
    二人具保，交保完畢時間為81年9月22日14時30分（臺灣臺
    北地方法院檢察署辦理具保程序單，見該署81年度偵字第
    21349號卷P.13。另參照臺灣桃園地方法院檢察署通知繳款
    人丙○○領回保證金之通知函文等可證明，見臺灣桃園地方
    法院81年度重訴字第66號卷P.16-17）。而證人甲○○另證
    述：交保後證人乙○○就說因為拿錢去交保，所以去泰國的
    旅費不夠，要證人甲○○另外想辦法，甲○○另於81年9月
    22日至丙○○出國前，將車籍資料交給被告丙○○辦理汽車
    借款，當時乙○○也在場等情，被告丙○○並不否認確實有
    收受車籍資料乙事。故應是被告丙○○透過證人乙○○要求
    證人甲○○辦理車貸，提供部分旅費。
  (3)關於汽車貸款細節部分，證人鍾兆港於81年12月17日桃園地
    院審理時具結陳述：「（何人將車子拿去抵押？）是『阿弟
    』【按：乙○○】將車拿去地下錢莊借錢，車是甲○○他哥
    哥的，在抵押時我有與甲○○，阿弟一起去... 甲○○與『
    阿弟』去，在李家我開車，乙○○不知坐何座位，到臺北後
    有否去哪裡也忘記了。在高速公路有碰到堵車。我未付過路
    費，去從重慶北路下去去到一大廈，我未進去，不知做什麼
    ，只『阿弟』、甲○○二人入內，入內二、三十分鐘，不知
    他們入內做什麼，我問『阿弟』借到錢沒，他說不要問這麼
    多，回來，我載『阿弟』、甲○○一起回來，直接到甲○○
    家。」等語（桃園地院81年度重訴字第66號卷P.35）可資證
    明，雖然證人甲○○證稱交付車籍資料是在名人賓館旁馬路
    邊，而證人鐘兆港證稱交付地點是在大樓裡，就此細節雖然
    有所出入；但證人鍾兆港也證稱是甲○○與乙○○二人下車
    自己去商談，二、三十分鐘時間不知道在做什麼，而證人甲○○證稱交付車籍資料給丙○○時，乙○○人也在旁邊，此
    點互為一致。加上先前81年9月22日確實有丙○○代繳6萬元
    保證金一事，證人鐘兆港也證明甲○○與乙○○二人交付車
    籍資料辦理貸款一事，前因後果相互吻合，故可堪相信確實
    是被告丙○○辦理交保後資金不夠，要求證人甲○○辦理汽
    車貸款一事，更可證明全部出國計畫確實是被告丙○○在幕
    後策劃。
  2.證人乙○○於本院審理中結證稱：「（你去泰國時有訂回程
    的機票嗎？沒有。（你出國相關護照、與旅行社接洽事宜是
    你自己辦理的嗎？）是丙○○辦理。」「（甲○○出國的護
    照為何是丙○○辦的？）我不知道。」「（你是否會說泰文
    ？）不會。（你在泰國有無親戚、朋友？）沒有。」「（你
    在81年9月24日出國是你或丙○○決定的？）是丙○○幫我
    辦的，時間他決定的。（你在泰國有無住飯店？與何人同房
    ？）我沒有住飯店，我一下飛機丙○○就帶我去某個套房，
    就我一個人住。那個泰國人偶而會來看一下。」「（你叫甲○○運回來的海洛因如何取得？）是那個泰國人拿給我的，
    他叫我拿給甲○○運回臺灣。那個泰國人就是我所稱與丙○○在一起的那個泰國人。」「（你如何遇到交付熱水瓶、碟
    影機的那個泰國人？）看管我及交付熱水瓶、碟影機是同一
    個人。那個泰國人是雲南人會說一點雲南話，雲南話有夾雜
    一點國語。（你在泰國住的地方是何人帶你去？）丙○○。
    （丙○○帶你去套房的時候，你有遇到那個泰國人嗎？）有
    ，我剛去的時候，他就在那裡。（當時丙○○跟泰國人說什
    麼？）丙○○他當時不是說中文，我不曉得。（當時丙○○
    跟你說什麼？）他說叫我先住這邊。」「（9月24日在泰國
    ，丙○○做什麼事情？）我們沒有碰面，我不知道他做什麼
    事情。我一到泰國的房間就有這個泰國人，住的地點是丙○○找的。」等語，參照卷內資料，可知：
  (1)證人乙○○之護照是在81年4月7日透過旅行社首次申請辦理
    （見本院卷內之外交部函覆資料），而81年9月24日乙○○
    與丙○○一同出國，則為證人乙○○之第一次出國記錄（見
    本院卷內之入出境資料連結作業查詢表），辦理護照與實際
    出國時間相差近半年，可知籌畫出國之計畫進行已久。而被
    告丙○○於本案81年9月24日前往泰國之前，已有三次出國
    紀錄，最近一次是81年8月24日返國（同樣見本院卷內之入
    出境資料連結作業查詢表）。
  (2)證人乙○○在本案之前從未出國，也與泰國素無淵源，卻只
    買了單程機票，並證稱一下飛機就由被告丙○○帶往某民宅
    套房，由一泰國人看管。被告丙○○於本院97年4月2日準備
    程序時辯稱：「我與乙○○有一起去泰國，但是我們在機場
    就分開，我沒有買毒品叫他們運回臺灣」云云，然在審理期
    日證人乙○○作證後，被告丙○○隨即改口稱：「是我及乙○○與這個泰國人一起去的，但是我去了就分開，沒有進去
    他的房間。」云云，被告之說詞竟先後矛盾，顯然準備程序
    中辯稱一下飛機就分開云云，乃是故意隱瞞事實之卸責說詞
    ，更可證明：證人乙○○到達泰國後，即由被告丙○○帶去
    給該泰國人管理，並安排住宿。
  (四)關於在泰國接洽之過程；
  1.證人甲○○於審理中結證稱：「（出國前丙○○有給你他在
    泰國的電話嗎？）是乙○○給我電話。（你在泰國有無看到
    丙○○本人？）沒有。」「（你知道你那次去泰國除了乙○○也會去外，丙○○也會去嗎？）本來乙○○說要一起去，
    後來乙○○他是說他們先去了。（你在泰國的時候乙○○或
    丙○○有打電話與你聯絡嗎？）我有主動打電話給乙○○，
    電話有接通，我告訴他我在某賓館，只有這次的聯絡。我在
    泰國沒有跟丙○○聯絡。」「我用公用電話打的，乙○○去
    之前有留一支電話號碼給我。」「（你問乙○○丙○○是否
    在外面，他才告訴你？）不是，是乙○○自己說：丙○○在
    外面叫我快一點。（乙○○在房間內停留多久？）約五分鐘
    到十分鐘左右。因為我還有向他拿一支煙抽，還包括抽煙的
    時間。（你那時候是否知道丙○○為何不進去房間？）沒有
    。（你有無出去看？）沒有。（當時乙○○有無告訴你熱水
    瓶、碟影機何人交給他的？）他沒有說。」「（在泰國乙○○後來如何離開房間？）他走出去。（你當時有無跟著乙○○後面查看丙○○是否真的有來？）我沒有跟出去。」「直
    到我回國當天凌晨乙○○拿海洛因過來，我才與乙○○見面
    ，是乙○○告訴我丙○○人在外面。（夾帶的海洛因如何來
    ？）我不知道。（你將海洛因帶回臺灣之後要做什麼用？）
    乙○○說帶回來臺灣之後會有人來拿，但是沒有說是誰來拿
    。」「（乙○○在交付熱水瓶及碟影機給你時，旁邊有誰？
    ）沒有，我太太在睡覺。乙○○進來房間內交給我，他並稱
    丙○○在外面，他叫我快一點把東西收起來。我當時不知道
    碟影機裡面有東西【按：海洛因】，但是我知道保溫瓶裡面
    有海洛因。這兩樣東西外面有用紙箱包裝分成兩箱。」「乙○○當時有明確告訴我熱水瓶裡面有海洛因。乙○○沒有明
    確告訴我夾帶在熱水瓶裡面何處，只有告訴我明天早上打稀
    飯在熱水瓶裡面，查獲之後我在知道海洛因夾藏在內外層中
    間。乙○○只有告訴我碟影機是他在泰國買的，沒有告訴我
    裡面有海洛因。我當時也沒有想到碟影機裡面有海洛因，我
    被查獲時有看到碟影機裡面有海洛因。碟影機是舊的，當時
    海關問我我說是新的，所以被識破。」「（你在泰國除了見
    到乙○○之外，就運輸毒品部分，有無與其他人接洽過？）
    沒有。（你有無見到乙○○與泰國人同行？）沒有。當時乙○○在旅館跟我說『阿正』在外面，我們當時都稱呼丙○○
    是『阿正』。我當時還跟乙○○拿了一支摻有海洛因的香煙
    來抽。」等語。
  2.證人乙○○於本院審理中結證稱：「（你在泰國時有無找過
    甲○○嗎？）有。（你去找甲○○時有無交付熱水瓶、碟影
    機，其中裝有海洛因給甲○○？）有。（當時何人與你一起
    去找甲○○？）那個人我不認識，他是泰國人。（對於甲○○表示你去泰國的旅館找他交付熱水瓶、碟影機時，你告訴
    他丙○○人在房外快一點把東西收起來，有何意見？）我已
    經忘記有無這件事情。（熱水瓶、碟影機何人交給你？）那
    個泰國人。」「（你當時是否知道熱水瓶、碟影機裡面有夾
    帶海洛因？）我知道。」「那個泰國人認識丙○○，是泰國
    人帶我去甲○○的飯店。海洛因是泰國人拿給我。」「（剛
    才甲○○有說在泰國的賓館時，.. 你告訴他丙○○人在外
    面，丙○○當時確實有在房外嗎？）沒有。」「（放在熱水
    瓶、碟影機裡面的海洛因是何人出錢的？）這個我不知道。
    我沒有錢可以出，我不曉得丙○○有沒有出錢。」「（海洛
    因是在你與丙○○出國之前就是先買好的嗎？）這個我不知
    道。我去以後就是泰國人載我去飯店交給甲○○。就是十月
    二日凌晨我跟泰國人拿熱水瓶、碟影機去飯店給甲○○。當
    天是泰國人到我在泰國住的房間找我，熱水瓶、碟影機是他
    帶過來的，他有告訴我裡面有海洛因，我並沒有檢視，泰國
    人就開車載我去甲○○房間把熱水瓶、碟影機交給甲○○，
    那個泰國人沒有進入甲○○房間，他站在門外沒有進去。（
    該泰國人的真實姓名？）我不知道。他沒有告訴我。（你連
    該泰國人的真實姓名都不知道，你如何相信他交給你的熱水
    瓶、碟影機裡面放有大量的海洛因？）這點我沒有辦法回答
    。他就是帶過去交給我。「（甲○○稱你有告訴他熱水瓶裡
    面有海洛因，但是沒有說碟影機裡面有海洛因？）是的。我
    當時確實這樣說。」「（你及丙○○在泰國購買海洛因的買
    者這邊還有何人參與？）沒有。（你們在泰國向對方購買海
    洛因時有無確認重量是否正確？）我不知道，是那個泰國人
    拿來的，我沒有確認。至於那個泰國人或丙○○有無確認我
    不知道。」等語。
  3.參照上述證人甲○○、乙○○之證詞，另與其他卷證資料相
    比對，得知：
  (1)證人甲○○稱：乙○○於81年10月2日凌晨來泰國下榻賓館
    面交物品時，只說熱水瓶裡有毒品，但沒說碟影機裡有毒品
    等情，此與證人乙○○於本院審理中之證詞相一致。另參照
    證人（海關人員）陳盛昌、余以仲於檢察官偵訊時及臺灣桃
    園地方法院審理時，均證述：海關以X光機透視發現碟影機
    裡有可疑物品時，甲○○偷偷將熱水瓶轉交給其太太李王玉
    梅帶走，為海關人員發覺後將熱水瓶追回來檢驗等情（詳後
    述），相互吻合。證人甲○○就是誤以為只有熱水瓶裡藏有
    海洛因，才會急著偷偷把熱水瓶拿給其太太，要求其太太趕
    快拿走。所以證人甲○○之證詞，與其在桃園中正機場之異
    常舉動，完全吻合。
  (2)證人甲○○證稱：當時乙○○拿碟影機、熱水瓶前來交付時
    ，在房間內待了5至10分鐘，兩人有對話，自己並向乙○○
    拿一根摻有海洛因之香菸吸食等情，此部分證人甲○○81年
    10 月2日入境檢查被驗出嗎啡反應，此一施用海洛因行為亦
    經判處有期徒刑3年確定，有臺灣桃園地方法院81年度訴字
    第66號判決、臺灣高等法院82年度上重訴字第49號判決可資
    參照，確屬真實。至於證人甲○○證稱：當時乙○○說「阿
    正」人在外面，快把東西收起來等語。而證人乙○○則證稱
    ：已經忘記有無這件事情云云。此一在泰國旅館謀議之過程
    ，至關重要，證人乙○○在自己先前被訴運輸毒品案件中，
    多次被問及有關在泰國旅館交付之過程，應已多次回想此過
    程，理應印象深刻，然本院審理時又證稱忘了此一過程，難
    以採信，故應以證人甲○○所述為正確可信，應堪認定當時
    在泰國旅館房間時，乙○○確實有說：「阿正」人在外面，
    快把東西收起來等語。
  (3)至於81年10月2日凌晨，被告丙○○究竟有無偕同乙○○到
    證人甲○○下榻的飯店？證人甲○○並未目睹在門外之人究
    竟為何人，無法為直接肯定之證述。而證人乙○○先後幾次
    陳述均不相同，乙○○於82年3月30日於臺灣桃園地方法院
    審理中陳述（臺灣桃園地方法院81年度重訴字第66號卷P.
    120）：「丙○○帶我到房間門口，由我帶入房內交給甲○○本人。」，然又於82年4月28日同院審理中陳述（同上卷
    P.158）：「（在泰國甲○○有見過丙○○？）丙○○對我
    說他有見過甲○○，丙○○有與我到甲○○房間內，叫我入
    內後便走了」，究竟丙○○有無進入房間說詞已有不同，且
    從未供述是由泰國人偕同前往交付毒品海洛因，然審理中證
    稱一到泰國就由丙○○帶往某一泰國人住處，並由該泰國人
    帶領前往交付毒品。證人乙○○幾度說詞反覆不定，但未必
    先前在臺灣桃園地方法院之說詞就較為可信，因為證人乙○○在自己案件偵查審理時，均否認犯罪，並一再辯稱是受到
    丙○○之利用，自己仍屬無辜云云，正因為乙○○當時要推
    卸責任，如果一口咬定是受到丙○○利用，這是比較簡單的
    說詞，反之如果供述出有一個泰國人偕同前往交付，容易節
    外生枝，反而暴露自己在泰國活動情形。而證人乙○○如今
    判刑確定並且服刑十餘年後假釋，內心較無顧忌，若坦白說
    出在泰國另有一泰國人受被告丙○○指使參與，此一說詞亦
    無何違背情理之處，故可相信確實是該泰國人陪同被告丙○○前往交付毒品。至於在飯店房間內，證人乙○○向甲○○
    說門外的人是「阿正」乙詞，應該是時間緊迫，未及向甲○○解釋為何又有另一泰國人參與，乾脆說門外的人是丙○○
    ，此一可能性極大。況且乙○○連碟影機裡藏有海洛因的事
    實都不肯據實告訴甲○○，所以即使對甲○○謊稱丙○○人
    在外面云云，也不足為奇，且此與本院其他事實認定並無矛
    盾。
  (五)關於走私入境被查獲之過程：
  1.81年10月2日證人甲○○攜帶碟影機與光碟機闖關時，為海
    關人員陳盛昌、余以仲查獲，證人陳盛昌於81年12月17日臺
    灣桃園地方法院審理中具結陳述（同上卷P.34以下）：「他
    太太是我檢查，她只帶手提包入境，我檢查她沒問題就讓她
    通關，另一人檢查甲○○，有問題後方又叫李王玉梅回來，
    李王玉梅出關後在等她先生，而我同事發現甲○○之碟影機
    有問題。後方拆開檢查，當我們正在看X光機時，與通關地
    差11、12公尺，甲○○就趁此時交給他太太熱水瓶，這時甲○○未檢查完，故他的熱水瓶也不能交給他出關之太太。」
    等語，另證人余以仲81年12月28日於同院審理中具結陳述（
    同上卷P.51以下）：「（甲○○通關檢查情形？）他拿熱水
    瓶行李，我大致檢查沒問題，而他拿影碟過關時，我問他多
    少錢，他說價貳萬多元，不合常情，且他說是新的，但我看
    是舊的，我就決定將它送X光機透視，我叫他等一下後，我
    們發現有海洛因影子，我們才決定拆碟影機檢查，拆卸完發
    現有問題，我們就問他有否與他同機回來的，他說他太太，
    我們就把他太太找回來...但熱水瓶我印象很清楚，是他事
    後交給他太太的。」等語，比對前述證人甲○○於本院審理
    中之證詞，可知：證人甲○○當初以為只有熱水瓶內藏有海
    洛因等語，所以才趁海關人員注視碟影機時，偷偷將熱水瓶
    拿給已入關的太太李王玉梅，未料碟影機裡藏有海洛因，而
    偷偷交付熱水瓶闖關行為亦被海關人員發現，犯行因而敗露
    。
  2.扣案之白粉，經送法務部調查局鑑定後，在碟影機裡起出
    之白粉，經法務部調查局以81年10月20日（81）000000000
    號檢驗通知書通知結果：送驗白粉，經以氣相層析儀分析法
    ，鑑定係海洛因，純度99.72％，純質淨重1845公克（桃園
    地檢署81年度偵字第10866號卷P.6），在熱水瓶夾層之白
    粉，經法務部調查局以81年10月20日（81）00000000 0 號
    檢驗通知書通知結果：送驗白粉經以氣相層析儀分析法，鑑
    定係海洛因，純度99.72％，純質淨重1090公克（同上卷P.
    7），乃屬純質極高之海洛因。
  3.證人甲○○審理中結證稱：「（你有給乙○○、丙○○你家
    裡的電話？）乙○○自始至終都知道我家電話，我在案發前
    就認識乙○○六、七年。丙○○也知道我家電話、地址。（
    你被逮捕之後，是何人打電話到你家問你家人你出事？）我
    媽媽告訴我是乙○○打來，丙○○應該沒有打。因為我媽媽
    直接告訴我是乙○○打來的。」等語，雖然證人乙○○於本
    院審理中否認由泰國撥打電話到臺灣甲○○家中探消息。然
    證人乙○○先前於泰國返台當日（82年3月2日），在桃園縣
    調查站訊問中，已供稱：「81年10月2日甲○○、李王玉梅
    夫婦攜帶海洛因毒品入境臺灣被查獲，當【2號】日晚，我
    以電話聯絡甲○○，經他家人告知他夫婦二人被逮捕的消息
    」等語（桃園地檢署82年度偵字第2676號卷P.3），可知案
    發後確實是證人乙○○打電話到證人甲○○臺灣的家中打探
    消息。
  4.證人乙○○另於本院審理中結證稱：「（你在泰國停留多久
    才回國？）82年的2月底才回來。」【本院按：正確應為92
    年3月24日返台】「（為何在泰國停留那麼久？）我自己不
    會辦手續。我身上沒有錢，又人生地不熟，我又不會說泰國
    話。（該段停留時間你的生活食宿何人提供？）我跟一個泰
    國人住在一起。」「我所稱的泰國人應該本籍是雲南後來有
    取得泰國籍。」「我的護照是那個泰國人拿去，他說要幫我
    辦理。我那段時間沒有碰到丙○○，我不知道丙○○有無交
    代別人不讓我回來，就有一個泰國人看管我，我都住在他那
    裡。」「（丙○○被警察抓了之後，你有無去看他？）沒有
    。都是那個泰國人安排我的生活，是泰國人跟我說我才知道
    他被抓。」「（82年3月你如何回台？護照是否已經過期？
    ）我後來碰到另一個泰國人他帶我去機場。我之前先寫信回
    台，家人有匯錢過來，那個帳戶是一個好心的泰國人指示我
    如何匯錢。我去機場被罰錢因為我的護照逾期。我在軟禁一
    段時間後雲南人有把護照還給我。是因為丙○○在82年2月
    10日被抓之後，那個雲南人知道丙○○被抓才把護照還給我
    。」等語，可知證人乙○○在泰國時，護照被該偕同前往交
    付毒品之泰國人扣留，並被軟禁在某固定地點。直到82年2
    月10日丙○○另案被逮捕後，該泰國人才停止軟禁證人乙○○，可知該泰國人確實與被告丙○○有密切關係。而證人乙○○如果返台說出真相，真正有利害關係的人應該是被告丙○○，不是該泰國人。該泰國人身處泰國，乙○○又不知道
    該泰國人之真實姓名及背景資料，縱使乙○○返台對該泰國
    人亦無威脅，該泰國人之所以長期軟禁乙○○，應係受到被
    告丙○○之囑託。待丙○○在泰國落網後，該泰國人認為已
    無繼續軟禁乙○○之必要，順勢將乙○○釋放。由此更可證
    明被告丙○○確實參與走私海洛因，否則無須防堵證人乙○○返台。
  (六)上開私運至臺灣地區之毒品海洛因，依行政院79年3月30 日
    修正，自同年4月1日起實施之管制物品項目及其數額甲項第
    4款所定：毒品海洛因屬於高根類之管制進出口物品，不限
    數額均予管制進出口（管制物品項目及其數額甲項管制進出
    口物品第四款，於88年10月18日修正為毒品危害防制條例所
    列毒品及其製劑、罌栗種子、古柯種子及大麻種子，核屬文
    字之修正），本件被告丙○○與證人乙○○、甲○○共同由
    泰國夾帶闖關私運至臺灣地區之毒品海洛因，屬懲治走私條
    例所公告之管制進出口物品，要無疑義。而綜合上述所有證
    據，被告丙○○要求證人乙○○找友人自願運輸海洛因闖關
    ，而證人甲○○為了20萬元代價甘願挺而走險，豈料出發前
    夕證人甲○○與乙○○竟施用安非他命而遭逮捕，被告丙○○只好為證人甲○○、乙○○繳納保釋金，將該二人保出，
    並要求證人甲○○拿出車籍資料辦理汽車貸款。而被告丙○○與證人乙○○依計畫於81年9月24日先行飛往泰國籌畫取
    得毒品事宜，證人甲○○與不知情之妻子李王玉梅隨後於81
    年9月27日再飛往泰國，81年10月2日凌晨，由持有大量毒品
    之泰國人，偕同證人乙○○到泰國旅館交付毒品給證人甲○○，搭機運輸返台，不料當日證人甲○○在桃園中正機場闖
    關失敗被捕，證人乙○○透過電話得悉上情後，便遭被告丙○○囑託該泰國人加以軟禁，豈料被告丙○○自己於82 年2
    月10日在泰國又涉案被捕，證人乙○○得以脫離軟禁，82年
    3月24日設法返台後供述幕後是被告丙○○在籌畫運輸走私
    毒品。綜上所述，被告丙○○與證人乙○○、甲○○，共同
    私擅運輸毒品海洛因進入臺灣牟利，事證明確，犯行堪以認
    定。
二、論罪科刑：
  (一)證人甲○○、乙○○均證稱自己沒有出資購入扣案海洛因
    ，被告丙○○亦否認購入扣案海洛因，而依據證人乙○○之
    證述，扣案海洛因是由該泰國人已經藏在碟影機、熱水瓶裡
    後拿來，所以不知是何人所藏放。故本案所有證據僅顯示被
    告丙○○只有「運輸毒品」之犯罪事實，並不能證明被告在
    泰國「意圖營利而販入」，故本案不能論以販賣毒品罪名。
    至於證人乙○○於本院審理中，證稱運輸毒品入台後準備要
    賣出牟利，且先前於警偵訊中說，被告丙○○承諾販售後之
    利潤要拿三分之一或是三分給自己及甲○○等情，然此僅止
    於口頭空泛之承諾，並無實際規劃如何販售。是否運輸入台
    後會有人將毒品全部取走，販售後再分給部分報酬？此亦不
    無可能，所以僅憑證人乙○○此段證詞，尚難認定被告丙○○構成販賣罪名。核被告丙○○與證人乙○○、甲○○及
    真實姓名不詳之某祖籍雲南之泰國成年男子等人，將業經行
    政院依法公告為管制進出口物品之毒品海洛因，自泰國私運
    載送抵臺灣地區部分，核係犯81年7月29日公布之懲治走私
    條例第2條第1項之私運管制物品進口既遂罪，及81年7月27
    日公布之肅清煙毒條例第5條第1項之運輸毒品既遂罪。又
    「運輸毒品或運送走私物品罪之成立，並非以所運輸之毒品
    或運送之走私物品已運扺目的地為完成犯罪之要件；是以，
    區別各該罪既遂、未遂之依據，應以已否起運離開現場為準
    ，如已起運離開現場，其構成要件之輸送行為即已完成，不
    以達到目的地為既遂之條件。」（最高法院95年度台上字第
    990號判決要旨、92年度台上字第3096號判決要旨均可資參
    照）。又「走私罪之既遂、未遂，以私運之管制物品已否進
    入國境為準，如走私物品已運抵國境，走私行為即屬既遂。
    」（最高法院82年度台上字第3924號判決、84年度台上字第
    3794號判決等可資參照）。本件被告丙○○與證人乙○○、
    甲○○等三人走私海洛因闖關，雖在機場被破獲，但機場所
    在地即為我國國界以內，且運輸行為已離開起運地，故本案
    均應構成既遂犯無誤。被告係同時私運管制物品毒品海洛
    因進口，及同時運輸毒品海洛因，係以一行為同時觸犯二罪
    名，應依想像競合犯之規定，從一重以運輸毒品罪處斷。
  (二)上開運輸毒品海洛因走私來台部分，被告丙○○與證人乙○○、甲○○及真實姓名不詳之某祖籍雲南之泰國成年男子等
    人間，有犯意連絡及行為分擔，均為共同正犯。
  (三)新舊法律變更比較：
  1.肅清煙毒條例於87年5月20日公布修正為名稱為毒品危害防
    制條例，並修正公布全文36條條文，自87年5月22日起生效
    。按肅清煙毒條例係名稱修正為毒品危害防制條例，其立法
    目的，在以毒品危害防制條例取代肅清煙毒條例，是肅清煙
    毒條例雖曰名稱修正，然則修正名稱前後，被告行為在行為
    時至裁判時，均有刑罰規定，該條例之名稱、條次修正，自
    屬刑法第2條第1項之行為後法律有變更，並非刑事訴訟法第
    302條第4款、第381條、第393條第4款所稱之刑法「廢止」
    。比較肅清煙毒條例第5條第1項與毒品危害防制條例第4條
    第1項，對於「運輸海洛因」之處罰，處「死刑、無期徒刑
    」固然相同，毒品危害防制條例第4條尚規定得併科新台幣
    1000萬元以下罰金，比較之下，自以肅清煙毒條例第5條第
    1項有利被告。
  2.被告行為後，懲治走私條例第2條曾於91年6月26日公布，並
    於同年月28日生效；又再次於95年5月30日公布修正，比較
    行為時法、中間法、裁判時法，均規定「處7年以下有期徒
    刑」，但行為時法規定「得併科新台幣20萬元以下罰金」，
    比中間法、裁判時法規定之「得併科新台幣300萬元以下之
    罰金。」更為有利被告，故應適用行為時法（81年7月29日
    修正公布）懲治走私條例第2條第1項規定。
  3.刑法第28條共同正犯之定義，於95年7月1日修正前後，僅排
    除陰謀共犯、預備共犯之適用，但對於本案已實行犯罪者並
    無差異，比較新舊法後，新法之修正並非有利於被告，應從
    舊適用95年7月1日修正前之刑法第28條。
  4.刑法第36條褫奪公權之內容，於95年7月1日有所修正，然依
    據從刑依附主刑之原則，本案既適用87年5月20日以前之肅
    清煙毒條例第5條第1項，褫奪公權之內容當適用犯罪當時之
    刑法第36條規定，併此敘明。
  (四)爰審酌：被告丙○○於本案之前，只有於76年間因妨害自由
    案件經判處罰金之前科，素行尚可，然為圖謀暴利而計畫走
    私毒品闖關，私運來台販賣毒品之數量甚多，運輸之不法利
    益之甚鉅，對社會所生危害亦深，尤其犯罪手法是利用人性
    貪婪弱點，以20萬元利潤慫恿證人甲○○從事最危險的闖關
    行動，自己躲在幕後坐收漁利，事發之後軟禁證人乙○○以
    防自己身分暴露，犯後態度不佳等一切情狀，量處無期徒刑
    ，並依法諭知褫奪公權終身，以示懲儆。
  (五)扣案海洛因2935公克部分，按「修正前之肅清煙毒條例第
    12條前段所規定之查獲煙毒，均沒收銷燬之，及修正後之毒
    品危害防制條例第18條第1項前段所謂查獲之毒品，不問屬
    於犯人與否，均沒收銷燬之，乃刑法第38條第1項第1款之特
    別規定；故此所稱查獲之煙毒或毒品，係指有罪判決書於事
    實欄內，已經認定為被告有罪事實之煙毒或毒品，即足當之
    ，不以經當場搜索扣押者為必要，【倘未能證明業已滅失，
    即應依上揭特別規定，諭知沒收並銷燬之】，要難就未扣押
    之煙毒或毒品，予以割裂適用，另依刑法第38條第1項第1款
    之規定僅宣告沒收而未諭知銷燬。」，最高法院88年度台上
    字第4157號判決可資參照（另最高法院87年度台上字第1939
    號判決、90年度台上字第471號判決、93年度台上字第5088
    號判決意旨均相同），扣案之毒品海洛因2935公克，在前案
    甲○○、乙○○走私毒品案件中，已經諭知沒收銷燬，並依
    刑事訴訟法473條於判決確定後三個月內執行完畢，有證物
    保管清單上之已執行註記可證，既證明已滅失，自無庸再諭
    知沒收銷燬。扣案碟影機、熱水瓶等犯罪工具，依肅清煙
    毒條例第13條第1項規定：「犯第五條、第七條、第八條之
    罪者，其供犯罪所用或因犯罪所得之財物，均沒收之。」，
    固為刑法之特別規定，採義務沒收主義，但上開法條既無「
    不問屬於犯人與否，沒收之。」之規定，仍應以該物品屬於
    犯人所有者為限，始應予以沒收，庶符沒收制度之基本原則
    （90年度台上字第626號判決意旨相同）。本案並無證據顯
    示碟影機、熱水瓶屬於被告丙○○或共犯所有，故不宣告沒
    收，併予敘明。
  (六)本案犯罪時間並非在79年10月31日以前，故無中華民國八十
    年罪犯減刑條例適用。又依據中華民國九十六年罪犯減刑條
    例第3條第1項第7款後段規定，犯87年5月20日修正公布前之
    肅清煙毒條例第5條之罪，若宣告死刑、無期徒刑或逾有期
    徒刑一年六月之刑者，不予減刑，故本件並無減刑適用，併
    予說明。
三、適用法條：
  (一)刑事訴訟法第299條第1項前段。
  (二)（81年7月29日公布修正至91年6月26日修正前之）懲治走私
    條例第2條第1項、（81年7月27日公布修正至87年5月20日修
    正前之）肅清煙毒條例第5條第1項。（95年7月1日修正後之
    ）刑法第11條、刑法第2條第1項前段、（95年7月1日修正前
    之）刑法第28條、第36條、（95年7月1日未修正之）刑法第
    55 條、第37條第1項。
本案經檢察官林宏昌到庭執行職務。
中    華    民    國    97    年    7    月    29     日
                  刑事第八庭    審判長法官  李雅俐
                                法      官  唐中興
                                法      官  葉明松
以上正本證明與原本無異。
如不服本判決，應於判決送達後10日內，向本院提出上訴書狀，
上訴書狀應「敘述具體上訴理由」，並按他造當事人之人數附繕
本。「切勿逕送上級法院」。
中    華    民    國    97    年    7    月    29      日
                                書  記  官  施秀青
附錄：本案論罪科刑法條全文
（民國81年7月27日公布）
肅清煙毒條例第5條第1項
「販賣、運輸、製造毒品、鴉片或麻煙者，處死刑或無期徒刑。
」
（民國81年7月29日公布）
懲治走私條例第2條第1項
「私運管制物品進口﹑出口逾公告數額者，處七年以下有期徒刑，
得併科新台幣二十萬元以下罰金。」


司法院資訊處製作；財團法人民間司法改革基金會備份。
